【裁判字號】    91,交上訴,194
【裁判日期】    920723
【裁判案由】    公共危險等
【裁判全文】
臺灣高等法院刑事判決                          九十一年度交上訴字第一九四號
    上  訴  人
    即  被  告  乙○○
    選任辯護人  曾孝賢律師
                康文毅律師
右上訴人因公共危險等案件，不服臺灣板橋地方法院九十一年度交訴字第九九號，中
華民國九十一年十一月一日第一審判決（起訴案號：臺灣板橋地方法院檢察署九十一
年度偵緝字第五八九號）提起上訴，本院判決如左：
    主  文
原判決關於肇事逃逸暨定應執行刑部分均撤銷。
乙○○被訴肇事逃逸部分無罪。
其他上訴駁回。
    事  實
一、乙○○於民國九十年七月十九日中午十二時二十五分許，騎乘車牌號碼ＧＦＰ─
    三四七號重型機車，沿臺北縣三重市○○○路南向行駛，途經臺北縣三重市○○
    ○路一○三號前，原應注意在設有禁止迴車標誌或劃有分向限制線，禁止超車線
    、禁止變換車道線之路段，不得迴車，又應注意汽車迴車前，應暫停並顯示左轉
    燈光或手勢，看清無來往車輛，並注意行人通過，始得迴轉，而依當時之天候、
    路況、視線，並無不能注意之情形，乙○○竟疏未注意往來車輛，逕行跨越正義
    北路之分向限制線，欲迴轉至正義北路北向路段。適甲○○騎乘車牌號碼ＫＶＢ
    －九三六號重型機車，自正義北路一○七巷騎出後，由東北向西南之方向，逆向
    斜穿欲跨越分向限制線至正義北路南向車道，突見乙○○機車由南向轉成東向跨
    越分向限制線駛來，雙方煞避不及，乙○○之機車車頭乃撞擊甲○○機車之右側
    腳踏板，使甲○○人車倒地，並受有右側脛骨骨折之傷害。
二、案經甲○○訴由臺北縣政府警察局三重分局報請臺灣板橋地方法院檢察署檢察官
    偵查起訴。
    理  由
甲、上訴駁回部分：
一、訊據被告乙○○矢口否認有何上揭犯行，辯稱：伊係橫越正義北路，沿正義北路
    北向行駛，在遵行車道內行進，至正義北路一０三號前，告訴人從巷內竄出，沿
    正義北路逆向行駛，伊來不及反應才發生車禍。經查：
  (一)右揭事實，除據告訴人甲○○指訴明確外，並有現場照片二幀、車損照片四幀、
    道路交通事故調查報告表一紙等在卷為據。而由卷附車損照片觀之，告訴人機車
    之右側腳踏板處崩裂（見臺灣板橋地方法院檢察署九十一年度偵字第七○九一號
    卷第十二頁、第十三頁），又告訴人受傷處係右腳脛骨，亦有仁愛醫院出具之診
    斷證明書在卷為憑（同前卷第十頁）。足見被告機車係自告訴人機車之右前側直
    接撞擊，是以告訴人之機車右前腳踏板裂開，且右脛骨受創骨折，此亦與告訴人
    所述：我機車右側腳踏板處被撞到等語相合（見原審九十一年十月二十二日訊問
    筆錄第七頁）。而被告於原審辯稱伊係自信義路右轉正義北路後北向直行，並提
    出自繪現場圖一紙；於本院改稱係橫越正義北路，沿正義北路北向行駛，在遵行
    車道內行進，暫不論被告前後說詞不一，以被告所辯之行進方向觀之，被告若係
    沿正義北路北向行駛，而告訴人自東北向往西南方向騎出，則被告應係碰撞告訴
    人機車之左側，而不可能撞擊告訴人機車之右側，與前開客觀事證不符。足認被
    告所辯：伊係直行車，並無迴轉，係告訴人突然由旁邊竄出才撞到云云，係飾卸
    之詞，不足採信。
  (二)反觀告訴人所述：被告是從對面車道穿越雙黃線後，直接撞到我機車腳踏板處等
    語（見偵字卷第七頁正面），佐以警製道路交通事故調查報告表之附圖（同前卷
    第九頁），告訴人當時係自正義北路由東北向西南方向斜向行駛，若被告係沿南
    向行駛，至正義北路一○三號前迴轉北向車道，於被告之車頭由南向轉至東向時
    撞擊告訴人之機車，則被告機車車頭所撞擊之點，即位在告訴人機車之右前側，
    足認告訴人所述被告係欲迴轉跨越雙黃線時，撞擊其機車之右前側腳踏板等情，
    並非虛指。而本件經送請臺灣省臺北縣區車輛行車事故鑑定委會鑑定，亦同認被
    告係自對向車道跨雙黃線駛來，有該委員會北鑑字第九○二三二○號鑑定意見書
    附卷可參。
  (三)按汽車在設有禁止迴車標誌或劃有分向限制線，禁止超車線、禁止變換車道線之
    路段，不得迴車；又迴車前，應暫停並顯示左轉燈光或手勢，看清無來往車輛，
    並注意行人通過，始得迴轉，道路交通安全規則第一百零六條第二款、第五款分
    別定有明文。被告無視上開規定，未注意對向車道來往車輛，逕自穿越分向限制
    線欲迴轉，而依當時情狀又無不能注意之情形，被告冒然迴轉，至發現告訴人之
    機車時已不及閃避而肇事，其有過失至為明確。雖告訴人欲逆向斜穿分向限制線
    ，其駕駛行為於本件肇事發生亦不無過咎之處，惟仍無解於被告應負之過失責任
    。又告訴人因被告之過失行為，受有右側脛骨骨折之傷害，有仁愛醫院出具之診
    斷證明書在卷為憑，足認被告之過失行為，與告訴人所受傷害間，具有相當因果
    關係，是被告所犯過失傷害犯行，堪以認定。
二、綜上事證，被告所辯，顯係卸責之詞，洵無可採，本件事證明確，被告犯行堪以
    認定，應依法論科。
三、被告所為係犯刑法第二百八十四條第一項前段之過失傷害罪。原審認被告罪證明
    確，適用刑法第二百八十四條第一項前段，罰金罰鍰提高標準條例第一條前段，
    及審酌被告並無前科，固有臺灣高等法院檢察署刑案紀錄簡覆表、臺灣高等法院
    被告全國前案紀錄表在卷可稽，而被告本次因一時疏失肇生事故，且歷偵、審均
    矯飾犯行，又迄未賠償告訴人所受傷害，毫無悔意，並酌以被告犯罪手段、告訴
    人所受傷害等一切情狀，量處有期徒刑月。其認事用法及量刑，均無不合，被
    告上訴意旨仍執陳詞，否認傷害犯行，為無理由，應予駁回。
乙、撤銷改判部分：
一、公訴意旨略以：被告乙○○肇事後，略作稍停，雖電請派遣救護車後，旋即駕車
    逃離現場，甲○○見乙○○急欲離去狀，乃自行記下乙○○之車號，而經警查獲
    ，因認被告涉有刑法第一百八十五條之四之肇事逃逸罪嫌云云。
二、按犯罪事實應依證據，無證據不得推定其犯罪事實，不能證明被告犯罪者，應諭
    知無罪之判決，刑事訴訟法第一百五十四條、第三百零一條第一項分別定有明文
    。又認定犯罪事實所憑之證據，雖不以直接證據為限，間接證據亦包括在內，然
    無論直接證據或間接證據，其為訴訟上之證明，須於通常一般之人均不致有所懷
    疑，而得確信其為真實之程度者，始得據為有罪之認定，倘其證明尚未達到此一
    程度，而有合理之懷疑存在而無從使事實審法院得有罪之確信時，即應由法院為
    諭知被告無罪之判決，最高法院七十六年台上字第四九八六號判例可資參照。次
    按刑法第一百八十五條之四肇事逃逸罪之立法意旨，係為維護交通安全，加強救
    護，減少被害人之死傷，促使駕駛人於肇事後，能對被害人即時救護，特增設本
    條處罰規定，是該規定主要在處罰肇事後未於現場即時救護被害人而逃逸之遺棄
    行為，苟駕駛人於肇事後已報警，且停留至救護車到場始離去，縱其未於警員至
    現場時留在車禍現場，靜待警方調查，亦不得以肇事逃逸罪責相繩。
三、本案公訴人認被告乙○○涉有肇事逃逸罪嫌，無非以被告自承有於右揭時地與告
    訴人甲○○所駕駛車輛發生事故且致告訴人受傷，被告於事故發生後固以己用0
    000000000號行動電話請求派遣救護車，惟未積極協助被害人就醫，亦
    未主動留下身分資料或足供聯絡方式，更未表明係本件交通意外事故之肇事者，
    有逃逸之行為，並有仁愛醫院診斷證明書、道路交通事故調查報告表各一紙、照
    片四幀在卷可稽，為其論據。訊據被告乙○○堅詞否認有何駕車肇事致人受傷而
    逃逸之犯行，辯稱：當日車禍發生後，隨即將甲○○人車扶至路邊，並以000
    0000000號行動電話請求派遣救護車前來現場處理，且係告訴人說不要報
    警，迨救護車前來時，始自行離去等語。
四、經查：被告於原審時稱：「（問：當時報案是以何人名義？）受理的人員沒有問
    我姓名。我是以我媽媽的行動電話報案的。救護車到達現場時，我還在現場。」
    （見原審九十一年九月二十日訊問筆錄），參以告訴人於原審稱：「... 被告在
    救護車到達時就馬上離開。」，可證告訴人係停留在現場至救護車到始自行離去
    ；又被告於本院審理時稱：「（問：當天車禍以後是你打電話還是你女友打電話
    報案？）是我本人。」、「（問：當時是否自稱劉小姐？）沒有，當時我報案說
    發生車禍要報案，對方只問我地點，就掛斷了，我當時用0000000000
    號碼的手機，用我母親的名字去辦的。」、「因為我母親叫劉宋春連，可能他們
    依來電顯示的號碼去查詢。」（見本院九十二年六月十九日訊問筆錄）與臺北縣
    政府消防局以九十二年六月六日北消指字第０九二００二五二八七號函覆所示來
    電顯示號碼及報案人是「劉小姐」相符，足證被告辯稱其於肇事後曾報案請求派
    遺救護車，且救護車因此而至現場之抗辯為真實，而告訴人亦確實為隨後而至之
    救護車搭載至醫院救治，是被告並未於肇事後以逃逸方式更提升告訴人生命身體
    之危險。至告訴人指訴縱該救護車係經被告報案而至，亦係經由其苦苦哀求始打
    電話叫救護車，且既未參與救護亦未留下身分資料及聯絡方式即行逃離現場等語
    ，惟被告於肇事後既已報案，並於現場停留至救護車到來始離去，與上開規範之
    意旨即無違逆，縱未留下身分資料及聯絡方式，對告訴人之救護亦無延遲或妨礙
    ，僅係有礙告訴人民、刑事上之訴追，與本件無涉。揆諸前揭說明，自與刑法第
    一百八十五條之四肇事逃逸行為有間。此外，本院復查無其他確切之證據足以證
    明被告有何肇事逃逸之犯行。原審未予詳查，遽認被告涉有肇事逃逸犯行，顯有
    違誤。被告執以提起上訴，為有理由，應由本院將原判決此部分暨定應執行刑部
    分撤銷，另為被告無罪之諭知，以免冤抑。
據上論斷，應依刑事訴訟法第三百六十九條第一項前段、第三百六十四條、第三百零
一條第一項、第三百六十八條，判決如主文。
本案經檢察官劉靜婉到庭執行職務。
中      華      民      國    九十二    年      七      月    二十三    日
                              臺灣高等法院刑事第二十一庭
                                  審判長法  官  葉  騰  瑞
                                        法  官  江  國  華
                                        法  官  莊  明  彰
右正本證明與原本無異。
肇事逃逸部分檢察官如不服本判決，應於收受送達後十日內向本院提出上訴書狀，其
未敘述上訴之理由者並得於提起上訴後十日內向本院補提理由書（均須按他造當事人
之人數附繕本）。
其他不得上訴。
                                        書記官  廖  逸  柔
中      華      民      國    九十二    年      七      月    二十四    日
附錄：本判決論罪科刑法條全文
中華民國刑法第二百八十四條
 (過失傷害罪)
因過失傷害人者，處六月以下有期徒刑、拘役或五百元以下罰金，致重傷
者，處一年以下有期徒刑、拘役或五百元以下罰金。
從事業務之人，因業務上之過失傷害人者，處一年以下有期徒刑、拘役或
一千元以下罰金，致重傷者，處三年以下有期徒刑、拘役或二千元以下罰
金。


司法院資訊處製作；財團法人民間司法改革基金會備份。
